---
title: "Śledzie"
author: "Urszula Walińska, Julia Będziechowska"
date: '`r format(Sys.Date(), "%d.%m.%Y")`'
output: html_document
---

# Spis treści
1. [Streszczenie analizy](#streszczenie)
2. [Wczytanie i przygotowanie danych](#wczytanie)
    1. [Example sub paragraph](#subparagraph1)
3. [Podstawowe informacje o zbiorze danych](#podst_info)
4. [Analiza wartości atrybutów](#wartosci_atryb)
5. [Korelacje między zmiennymi](#korelacje)
6. [Zmiana rozmiaru śledzi w czasie]
7. [Regresor przewidujący rozmiar śledzia]
8. [Analiza ważności atrybutów najlepszego modelu regresji]

## Streszczenie analizy <a name="streszczenie"></a>
Zabawa była przednia

## Wczytanie i przygotowanie danych <a name="wczytanie"></a>

### Sub paragraph <a name="subparagraph1"></a>
Zaimportowanie niezbędnych bibliotek:
- dplyr
- ggplot2
- corrplot

```{r, echo=FALSE, results='hide'}
library(corrplot)
library(dplyr)
library(ggplot2)

printf <- function(...) invisible(print(sprintf(...)))
```

Repeatable experiment:

```{r}
set.seed(54321)
```

Read data: 

```{r}
data <- read.csv("sledzie.csv")
data <- data[-1]
all_rows_number <- nrow(data)
str(data)
```


```{r}
data[data == "?"] <- NA
data <- data[complete.cases(data),]
rows_number <- nrow(data)
```


```{r, echo=FALSE}
printf("Before: %d, after: %d", all_rows_number, rows_number)
```

```{r}
data <- data.frame(sapply(data, as.numeric))
```

## Podstawowe informacje o zbiorze danych <a name="podst_info"></a>
```{r}
str(data)
```

```{r}
summary(data)
```

## Analiza wartości atrybutów <a name="wartosci_atryb"></a>
tu sprawdzamy wartosci

## Korelacje między zmiennymi <a name="korelacje"></a>

```{r}
corrplot(cor(data))
```

