---
title: "Śledzie"
author: "Urszula Walińska, Julia Będziechowska"
date: '`r format(Sys.Date(), "%d.%m.%Y")`'
output: html_document
---

# Spis treści
1. [Streszczenie analizy](#streszczenie)
2. [Wczytanie i przygotowanie danych](#wczytanie)
    1. [Example sub paragraph](#subparagraph1)
3. [Podstawowe informacje o zbiorze danych]
4. [Analiza wartości atrybutów]
5. [Korelacje między zmiennymi]
6. [Zmiana rozmiaru śledzi w czasie]
7. [Regresor przewidujący rozmiar śledzia]
8. [Analiza ważności atrybutów najlepszego modelu regresji]

## Streszczenie analizy <a name="streszczenie"></a>
Zabawa była przednia

## Wczytanie i przygotowanie danych <a name="wczytanie"></a>

### Sub paragraph <a name="subparagraph1"></a>
This is a sub paragraph, formatted in heading 3 style

```{r, echo=FALSE}
printf <- function(...) invisible(print(sprintf(...)))
```

Repeatable experiment:

```{r}
set.seed(54321)
```

Read data: 

```{r}
data <- read.csv("sledzie.csv")
data <- data[-1]
all_rows_number <- nrow(data)
head(data)
```


```{r}
data[data=="?"] = NA
data<-data[complete.cases(data),]
rows_number <- nrow(data)
```

```{r, echo=FALSE}
printf("Before: %d, after: %d", all_rows_number, rows_number)
```


```{r}
summary(data)
```


